【裁判字號】    95,交抗,988
【裁判日期】    951228
【裁判案由】    違反道路交通管理處罰條例
【裁判全文】
臺灣高等法院交通事件裁定             95年度交抗字第988號
抗  告  人
即受處分人   甲○○
上列抗告人因違反道路交通管理處罰條例案件，不服臺灣板橋地
方法院，中華民國95年11月24日所為裁定（95年度交聲字第1581
號），提起抗告，本院裁定如下：
    主  文
抗告駁回。
    理  由
一、原處分意旨略以：異議人即受處分人甲○○於民國95年6 月
    11日22時50分駕駛高人祥所有GIV-425 號重型機車，行經臺
    北市○○○路、長春路口，因紅燈右轉之違規，為警填製臺
    北市政府警察局北市警交大字第AEB921026 號舉發違反道路
    交通管理事件通知單（下稱舉發通知單）逕行舉發。嗣經臺
    北市交通事件裁決所於95年9 月13日以北市裁3 字第裁22-A
    EB921026號違反道路交通管理事件裁決書（下稱裁決書），
    裁處罰鍰新臺幣600 元整，並記違規點數3 點。
二、異議意旨略以：警員於伊右轉時將伊攔下，認定伊紅燈右轉
    ，但伊並非紅燈右轉，極可能是警員視線錯誤所致，為此聲
    明異議云云。
三、按道路交通管理處罰條例第53條經立法院3 讀修正後，業於
    94年12月28日經總統公布，並自95年7 月1 日開始施行，原
    規定保留，並新增第2 項：「前項紅燈右轉行為者，處新臺
    幣（下同）600 元以上1800元以下罰鍰」，亦即紅燈右轉行
    為在新法修正施行後，已成為獨立之違規行為，而非同條第
    1 項所規定之闖紅燈行為（原罰則為1800元以上5400元以下
    罰鍰），經比較新舊法後，以新規定有利於受處分人，自應
    適用修正後道路交通管理處罰條例第53條第2 項之規定，另
    依道路交通管理處罰條例第63條第1 項第3 款，駕駛人有第
    53條情形者，除依原條款處罰鍰外，並記違規點數3 點（本
    條文於94年12月28日修正，95年7 月1 日施行，惟僅係增加
    處罰之項目，就本件而言，處罰之構成要件、罰鍰數額則均
    未變動，併予指明）。
四、經查：
(一)、本件異議人即受處分人甲○○於95年6 月11日22時50分駕駛
    高人祥所有GIV-425 號重型機車，行經臺北市○○○路、長
    春路交叉口，有「駕車行經有燈光號誌管制之交岔路口紅燈
    右轉」之違規，為警逕行舉發，嗣經原處分機關依道路交通
    管理處罰條例第53條第2 項之規定裁處異議人罰鍰600 元等
    情，有臺北市政府警察局北市警交大字第AEB921026 號舉發
    通知單、臺北市交通事件裁決所北市裁3 字第裁22-AEB9210
    26號裁決書及臺北市政府警察局中山分局95年7 月7 日北市
    警中分交字第09533757300 號書函各1紙在卷可稽。
(二)、按交通警員製單舉發違反道路交通處罰條例所列之違規事實
    ，本質上為行政處分，係公務員基於職務上權力，依法就特
    定之具體事件所為具有公法上效果之單方行政行為，基於公
    務員為公法上行為具有公信力之原則，該行政處分當可被推
    定為真正。反之，若謂公務員一切行政行為均須預留證據以
    證其實，則國家行政勢必窒礙難行，據此，刑事訴訟法就犯
    罪證據有關之規定中與屬行政秩序罰之交通違規裁罰本質不
    合之部分，自不在準用之列。本此公信原則，立法者以道路
    交通管理處罰條例第92條第3 項之授權，賦予行政機關訂定
    違反道路交通管理事件統一裁罰基準及處理細則，使執勤員
    警得當機處分，以達其維護交通秩序、安全之行政目的。本
    案陳昭安警員與異議人素不相識，自無仇怨，要無刻意扭曲
    事實取締異議人之理，本院經查亦無任何證據可證其有何捏
    造事實違法取締之不法情事，而異議人亦未就執勤員警之舉
    發有誤提出具體證據以供調查，因此本院認警員本於維護交
    通秩序、安全職責所為之取締，應屬合法、正確之舉發，異
    議人事後空言否認前開違規行為，所辯尚無足採。本案異議
    人有紅燈右轉之違規行為，應堪認定。
五、綜上所述，異議人聲明異議意旨，指摘原處分不當，為無理
    由，應予駁回。
六、原審認原處分機關援引道路交通管理處罰條例第53條第2 項
    及第85條第2項之規定處異議人罰鍰600元，並依同條例第63
    條第1項記違規點數3點，依法並無不合，異議人聲明異議意
    旨，指摘原處分不當，為無理由，應予駁回。本院經核並無
    違誤，抗告人抗告意旨仍以伊並無違規右轉之情事，並認警
    員是片面之詞等語，核無理由，應予以駁回。
七、據上論結，應依道路交通案件處理辦法第26條，刑事訴訟法
    第412條，裁定如主文。
中    華    民    國    95    年    12    月    28    日
                  交通法庭    審判長法  官  張連財
                                    法  官  林明俊
                                    法  官  楊照男
以上正本證明與原本無異。
不得再抗告。
                                    書記官  陳秋雄
中    華    民    國    95    年    12    月    28    日


司法院資訊處製作；財團法人民間司法改革基金會備份。
